【裁判字號】    99,交聲,1340
【裁判日期】    990531
【裁判案由】    聲明異議
【裁判全文】
臺灣高雄地方法院交通事件裁定        99年度交聲字第1340號
原處分機關  高雄市政府交通局
異  議  人  盧皆端
上列異議人即受處分人因違反道路交通管理處罰條例案件，對於
高雄市政府交通局於民國99年 4月 7日所為之裁決處分（原處分
案號：高市交裁字第裁32-B00000000號）聲明異議，本院裁定如
下：
    主  文
原處分撤銷。
盧皆端汽車駕駛人，駕駛汽車經測試檢定酒精濃度超過規定標準
，處罰鍰新台幣貳萬玖仟伍佰元，吊扣小型車普通駕駛執照拾貳
個月及接受道路交通安全講習。
    理  由
一、按汽車駕駛人，駕駛汽車經測試檢定，酒精濃度超過規定標
    準者，處新台幣（下同）15,000元以上60,000元以下罰鍰，
    並當場移置保管其車輛及吊扣其駕駛執照1 年，道路交通管
    理處罰條例第35條第1 項第1 款定有明文；又汽車駕駛人，
    有前述違反第35條第1 項規定之情形者，應接受道路交通安
    全講習，同條例第24條第1 項第2 款亦有明文。末按違反道
    路交通管理處罰條例第35條第1 項第1 款之事件，吐氣所含
    酒精濃度超過每公升0.55毫克以上，於期限內繳納罰鍰或到
    案聽候裁決，違規車別為小型車者處49,500元罰鍰，亦有違
    反道路交通管理事件統一裁罰基準及處理細則第2 條及違反
    道路交通管理事件統一裁罰基準表可參。
二、原處分意旨略以：本件異議人即受處分人盧皆端明知喝酒後
    不得駕駛動力交通工具，仍於酒後駕駛其所有駕駛車牌號碼
    2666-UN 號自小客車，於民國97年9 月28日凌晨3 時20分許
    ，行經高雄市鼓山區○○○路27號時，經警攔檢並檢測其酒
    精濃度，發現受處分人呼氣酒精濃度達每公升0.56毫克，即
    以受處分人違反道路交通管理處罰條例第35條第1 項第1 款
    規定，當場掣單舉發，因認受處分人違反道路交通管理處罰
    條例第35條第1 項第1 款、第24條第1 項第2 款（漏載第1
    項第2 款）、違反道路交通管理事件統一裁罰基準及處理細
    則第41條、第43條、第44條、67條及違反道路交通管理事件
    統一裁罰基準表之規定為由，裁處罰鍰49,500元、吊扣駕駛
    執照1 年並施以道路交通安全講習。
三、聲明異議意旨略以：其因上開酒駕案件同時違反刑事法律，
    業經移送高雄地檢署處理，經檢察官以97年度偵字第27770
    號為緩起訴處分確定，期間為1 年，其並已繳交2 萬元予國
    庫，然原處分機關仍為裁處罰鍰處分，該處分有違一事不二
    罰原則，爰請本院撤銷罰鍰之處分。
四、經查：
（一）按受處分人，不服第8 條主管機關所為之處罰，得於接到
      裁決書之翌日起20日內，向管轄地方法院聲明異議；依道
      路交通管理處罰條例第87條規定向管轄法院聲明異議之期
      間，自裁決送達之翌日起算，並得依法扣除在途期間及聲
      請回復原狀，道路交通管理處罰條例第87條第1 項及道路
      交通案件處理辦法第12條分別定有明文。異議人戶籍地在
      屏東縣屏東市，與處罰機關即高雄市政府交通局所在之高
      雄市非同一鄉鎮市，依前開說明，若異議人不服上開處分
      提起異議，其聲明異議之期間，依法院訴訟當事人在途期
      間標準第2 條第1 款、第4 條第1 款第3 目規定，自須加
      計在途期間8 日，故受處分人於99年4 月13日收受裁決書
      後，受處分人於99年5 月4 日向原處分機關聲明異議，於
      程序上即為適法，合先敘明（計算方式：收受裁決書之翌
      日即99年4 月13日＋20日＋在途期間8 日為99年5 月11
      日）。
（二）受處分人於前揭時、地酒後駕駛上揭自小客車，經警測得
      其呼氣酒精濃度達每公升0.56毫克一事，有高雄市政府警
      察局舉發違反道路交通管理事件通知單（高市警交字第B0
      0000000 號）、酒精濃度測試單、97年度偵字第27770 號
      緩起訴處分書各1 紙附卷足憑，並為受處分人所不爭執，
      上情堪可認定。受處分人並因上開酒駕案件同時違反刑事
      法律，業經移送臺灣高雄地方法院檢察署（下稱高雄地檢
      署）處理，經該署檢察官於97年10月14日以98年度偵字第
      1514號為緩起訴處分，緩起訴期間為1 年，異議人並須繳
      交20,000元予國庫，異議人業已履行，該緩起訴處分並於
      98年11月2 日期滿未經撤銷。
（三）行政罰法第26條規定「一行為同時觸犯刑事法律及違反行
      政法上義務規定者，依刑事法律處罰之。但其行為應處以
      其他種類行政罰或得沒入之物而未經法院宣告沒收者，亦
      得裁處之。前項行為如經不起訴處分或為無罪、免訴、不
      受理、不付審理之裁判確定者，得依違反行政法上義務規
      定裁處之」，此即一事不二罰原則；究其立法目的，係鑑
      於刑罰與行政罰同屬對不法行為之制裁，而刑罰之制裁功
      能較強，刑事程序較嚴謹，故以刑事處罰為優先，僅於刑
      罰不能達到相同或可替代功能時，始得科以行政罰。職此
      ，行為人同一酒後駕車之行為，同時觸犯刑事法律及違反
      行政法上義務者，道路交通管理處罰機關除依行政罰法第
      26條第1 項但書規定，得處以其他種類之行政罰外，關於
      與刑罰罰金相類之罰鍰部分，尚不得逕予裁處，應先移送
      地方法院檢察署檢察官處理，如於移送後有行政罰法第26
      條第2 項所定不起訴等事由，始得依違反行政法上義務規
      定裁處罰鍰；反之，如經檢察官偵查後起訴，經法院判決
      確定者，依上開一事不二罰原則，即不得再科以罰鍰處分
      。
（四）本件異議人所受之緩起訴處分及向國庫支付一定金額，固
      非刑法所定刑罰之種類，然已對異議人之名譽、心理產生
      相當制約並影響被告之財產等權益，亦應可實質該當行政
      罰法第26條第1 項之「依刑事法律」之處罰。據此，原處
      分機關依道路交通管理處罰條例第35條第1 項第1 款之規
      定，對異議人上開酒後駕車之違規行為予以裁罰時，除其
      行為應處以其他種類行政罰即吊扣駕駛執照12個月、施以
      道安講習部分仍得予以裁處外，裁處罰鍰部分，自不得再
      科處行政罰對於異議人予以重複處罰。惟依94年12月28日
      修正公布，並自95年7 月1 日施行之道路交通管理處罰條
      例第35條第8 項規定；「... 前項（指有酒精濃度超過規
      定標準而駕駛車輛等情形）汽車駕駛人，經裁判確定處以
      罰金低於本條例第92條第3 項所訂最低罰鍰基準規定者，
      應依本條例裁決繳納不足最低罰鍰之部分。」，而依其性
      質道路交通管理處罰條例第35條第8 項應為行政罰法第26
      條第1 項之特別規定；是本件異議人所支付之緩起訴處分
      金既有20,000元，業如前述，參照上開法文規定，異議人
      即須補繳該等不足部分之罰鍰即29,500元（計算式為
      49,500- 20,000＝29,500），始為適法。爰此，原處分機
      關逕以異議人酒精濃度超過規定標準，而對其裁處罰鍰超
      過29,500元部分，即有未洽。
五、從而，原處分機關裁決受處分人罰鍰20,000元部份，受處分
    人之異議為有理由，原處分全部自應由本院予以撤銷，並自
    為裁定如主文第2 項所示。
六、依道路交通案件處理辦法第20條前段，爰裁定如主文。
中    華    民    國    99    年    5     月    31    日
                  交通法庭    法  官  張琬如
以上正本證明與原本無異。
如不服本裁定，應於收受送達後5 日內向本院提出抗告狀。
中    華    民    國    99    年    5     月    31    日
                              書記官  劉甄庭

司法院資訊處製作；財團法人民間司法改革基金會備份。
